臺灣高雄地方法院刑事判決　　　　　　　95年度訴字第2302號
公　訴　人　臺灣高雄地方法院檢察署檢察官
被　　　告　乙○○
　　　　　　　　　　（另案在臺灣高雄女子監獄執行）
指定辯護人　鍾武雄律師
被　　　告　甲○○
指定辯護人　洪天慶律師
上列被告因違反毒品危害防制條例案件，經檢察官提起公訴（94
年度偵字第23021、27586 號），本院判決如下：
    主  文
乙○○共同連續販賣第二級毒品，處有期徒刑柒年貳月。扣案第
二級毒品甲基安非他命捌包（合計驗後毛重拾壹點柒柒公克），
沒收銷燬之，塑膠包裝袋捌只及行動電話壹具（機型：華碩M303
），沒收之；犯罪所得之財物新臺幣貳萬參仟元沒收之，如全部
或一部不能沒收時，以其財產抵償之。
甲○○共同販賣第二級毒品，處有期徒刑參年捌月。同上扣案之
行動電話壹具，沒收之；犯罪所得之財物新臺幣貳仟元沒收之，
如全部或一部不能沒收時，以其財產抵償之。
    事  實
一、乙○○（綽號：水哥、阿水）明知甲基安非他命在我國係主
    管機關公告查禁之第二級毒品，不得販賣、持有，竟基於販
    賣第二級毒品甲基安非他命以營利之概括犯意，先於不詳時
    、地，向綽號「墨哥」之男子販入數量不詳之甲基安非他命
    ，除部分供自己施用外，並於附表所示之時、地，以附表所
    示之交易價格及數量，將甲基安非他命販賣與附表所示之交
    易對象，而有如附表所示之金錢所得。其中另與附表編號3
    之交易對象甲○○基於共同販賣甲基安非他命之犯意聯絡，
    於附表編號1 中前3 次交易之其中1 次，由甲○○出面代乙○○將甲基安非他命交與丙○○，並收取丙○○交付之金錢
    後轉交乙○○。嗣經員警依法對乙○○實施監控，得知乙○○欲販賣甲基安非他命與丙○○，而於民國94年10月5 日下
    午7 時30分許，在高雄市○○區○○路7 號之「中正大飯店
    」前騎樓，當場將甫交易完畢之乙○○及丙○○予以逮捕，
    並在乙○○身上扣得欲伺機販賣之甲基安非他命6 包（驗前
    毛重8.25公克，驗後毛重8.23公克），並同時在丙○○所騎
    乘之牌照號碼YCS-361 號重機車座椅下方之置物箱內，查獲
    甫購自乙○○之甲基安非他命2 包（驗前毛重3.56公克，驗
    後毛重3.54公克）及乙○○所有用以聯絡販賣甲基安非他命
    之行動電話1 具。
二、案經高雄市政府警察局移送臺灣高雄地方法院檢察署檢察官
    偵查起訴。
    理  由
壹、程序部分---關於證據能力之說明
一、被告甲○○警詢中自白任意性之判斷：
（一）按刑事被告乃程序主體者之一，有本於程序主體之地位而
      參與審判之權利，並藉由辯護人協助，以強化其防禦能力
      ，落實訴訟當事人實質上之對等。又被告之陳述亦屬證據
      方法之一種，為保障其陳述之自由，現行法承認被告有保
      持緘默之權。故刑事訴訟法第95條規定：「訊問被告應先
      告知左列事項：一、犯罪嫌疑及所犯所有罪名，罪名經告
      知後，認為應變更者，應再告知。二、得保持緘默，無須
      違背自己之意思而為陳述。三、得選任辯護人。四、得請
      求調查有利之證據。」此為訊問被告前，應先踐行之法定
      義務，屬刑事訴訟之正當程序，於偵查程序同有適用。至
      於偵查中所謂之關係人，並未於刑事訴訟法定明其屬性，
      惟依現行刑事訴訟法第287 條之2 規定：「法院就被告本
      人之案件調查共同被告時，該共同被告準用有關人證之規
      定」，可知除被告本人在其本人之案件中具有被告之身分
      外，其餘相關之人，實為證人之身分，如以其之陳述為證
      據方法，因其並非程序主體，亦非追訴或審判之客體，除
      有得拒絕證言之情形外，負有真實陳述之義務，且不生訴
      訟上防禦及辯護權等問題。倘司法警察或檢察官於偵查中
      ，蓄意規避踐行刑事訴訟法第95條所定之告知義務，對於
      犯罪嫌疑人以關係人或證人之身分予以傳喚，令其陳述後
      ，又採其陳述為不利之證據，列為被告，提起公訴，無異
      剝奪被告緘默權及防禦權之行使，尤難謂非以詐欺之方法
      而取得自白。此項違法取得之供述資料，自不具證據能力
      ，應予以排除。如非蓄意規避上開告知義務，或訊問時始
      發現關係人或證人涉有犯罪嫌疑，卻未適時為刑事訴訟法
      第95條之告知，即逕列為被告，提起公訴，其因此所取得
      之自白，有無證據能力，仍應權衡個案違背法定程序之情
      節、侵害被告權益之種類及輕重、對於被告訴訟上防禦不
      利益之程度、犯罪所生之危害或實害等情形，兼顧人權保
      障及公共利益之均衡維護，審酌判斷之（最高法院93年度
      台上字第2884號判決意旨參照）。
（二）本件被告甲○○於94年10月13日係因竊盜案件在臺灣高雄
      第二監獄執行，警方因調查被告乙○○涉嫌販賣甲基安非
      他命案件，前往該監獄詢問被告甲○○（見偵查二卷第4-
      7 頁）。觀該警詢筆錄之記載，並無踐行刑事訴訟法第95
      條相關權利之告知，故形式上該次調查應係以證人身分詢
      問被告甲○○。惟依該次詢問之問題所示，被告甲○○於
      第3 個問題詢問與被告乙○○有無仇恨時，已回答「有，
      因我不替她送毒品，她就對我產生報復，害我說共同販賣
      」等語，乃見被告甲○○可能涉犯共同販賣毒品之罪名，
      而員警接續所問之第4 個問題，則更明白問以「乙○○販
      賣毒品為警查獲，供稱與你共同販賣毒品，你作何解釋？
      」顯見員警對於被告甲○○涉嫌共同販賣毒品，因有被告
      乙○○指證，已產生強烈之懷疑。其後更見「你親自送毒
      品的有何人」、「有無替綽號『阿勇』之人向乙○○購買
      毒品？」等問題，而被告甲○○則有「是我與乙○○送毒
      品給吸食者」、「是乙○○叫我送，販賣毒品所得回去交
      給乙○○」等供述，益見當時被告甲○○係有高度犯罪嫌
      疑，已非證人之身分可比。此時為保障被告甲○○有關刑
      事訴訟法第95條所規定被告得保持緘默、選任辯護人及聲
      請調查有利證據等相關權利，自應依法踐行該告知義務，
      警員既未為之，不無蓄意規避上開規定之嫌，其詢問程序
      顯有違誤，是應認上開被告甲○○之警詢筆錄所涉及自己
      犯罪之自白部分，係出於不正方法所取得，不得為證據。
二、被告甲○○偵查中自白之證據能力：
（一）按證人恐因陳述致自己或與其有前條第一項關係之人受刑
      事追訴或處罰者，得拒絕證言，刑事訴訟法第181 條定有
      明文。本條規定，係為保護證人而設，此在有共犯關係之
      被告為證人時尤然。例如以共犯為證人而為陳述時，仍應
      命具結，該證人於具結之後如為虛偽之證述，將可能受偽
      證之制裁（同法第287 條之2 參照），惟證人如據實陳述
      ，無異「自證己罪」，而使該證人自陷於「自證己罪」與
      「偽證」之矛盾中，乃有得拒絕證言之規定。由此觀之，
      為避免證人供述不利於己之事項，而陷入「自證己罪」之
      泥沼，本條之所由設，與被告得行使緘默權，不必違背自
      己意思而為陳述之程序保障，實屬一體之兩面，故雖以證
      人身分而為陳述，其所述有關不利於己之事項，性質應認
      與被告之自白無異。是為確實保護證人知悉、明白此項程
      序特權，如未依法告知證人此項拒絕證言權，所踐行之訴
      訟程序自有瑕疵。申言之，刑事訴訟法第181 條之規定，
      旨在免除證人陷於抉擇控訴自己或與其有一定身分關係之
      人、或陳述不實而受偽證之處罰、或不陳述而受罰鍰處罰
      ，甚而主觀上認為違反具結文將受偽證處罰之困境。而證
      人此項拒絕證言權，與被告之緘默權，同屬不自證己罪之
      特權，為確保證人此項權利，民事訴訟法第307 條第2 項
      及刑事訴訟法第186 條第2 項均規定，法官或檢察官有告
      知證人之義務；如法官或檢察官未踐行此項告知義務，而
      告以具結之義務及偽證之處罰並命朗讀結文後具結，將使
      證人陷於如前述之抉擇困境，無異剝奪證人此項拒絕證言
      權，強迫其作出令自己入罪之陳述，違反不自證己罪之原
      則，自係侵犯證人此項權利。故此種因侵犯被告不自證己
      罪之拒絕證言權所取得之證言，對被告而言，應非適法之
      證據（最高法院94年度台上字第51號判決意旨參照）。
（二）本件被告甲○○經警方以販賣毒品罪嫌移送臺灣高雄地方
      法院檢察署，檢察官於95年1 月5 日偵訊時，係專以證人
      身分自臺灣高雄監獄提訊被告甲○○，該訊問程序雖依法
      令被告甲○○具結，並告知刑事訴訟法第180 條得拒絕證
      言之情形，但被告甲○○既於警詢時已經自陳上開不利於
      己之供述，顯有共同或幫助犯毒品危害防制條例之罪而遭
      刑事訴追之可能，然檢察官並未告知同法第181 條關於得
      拒絕證言之規定，此有該次偵訊筆錄之記載可按（見偵一
      卷第85頁），致被告甲○○未能衡酌利害，進而決定是否
      行使拒絕證言之權利，該程序之踐行已有瑕疵。又該次被
      告甲○○雖以證人身分受訊，但所訊問者包括「有無與林
      （雨璇）一起賣毒品？」、「是否幫林將別人要買的毒品
      交給對方並將收到前交給林？」等直接涉及被告甲○○犯
      罪事實之問題。是被告甲○○該次偵訊雖以證人身分而為
      陳述（未另為刑事訴訟法第95條之權利告知），但其不利
      於己之供述部分，性質無異於自白，本件起訴書之證據清
      單亦將被告甲○○偵查中之不利於己之供述列為自白之證
      據方法（見證據清單編號9） ，可供佐參。準此，本院認
      被告甲○○當時既單純以證人身分受訊，然未經依法告知
      上開拒絕陳述不利於己事項之權利，其經檢察官以證人身
      分命其具結，有該結文1 紙附於偵查卷可按（見偵一卷第
      88 頁） ，並告以虛偽陳述可能伴隨偽證重罪之刑責，精
      神上應受有一定之壓制，其所為不利於己之陳述當非全然
      出於自由意志。該性質上等同於自白之陳述既難認係出於
      被告甲○○之自由意志，自不得採為本案論罪之證據。
三、其他本案引用之證據：
（一）按被告以外之人於審判外之言詞或書面陳述，除法律有規
      定者外，不得作為證據，刑事訴訟法第159 條第1 項定有
      明文。其中所稱「法律有規定者」，分見於同法第159 條
      第2 項至第159 條之5 各條項之規定，係依各該傳聞證據
      之性質為言詞供述或書面供述、供述來源或取得過程為何
      、有無正當理由致無從在審判中詰問或對質，及基於改良
      式當事人主義之精神，當事人或辯護人是否放棄其對質詰
      問權，而同意作為本案之證據等事由，據以排除傳聞法則
      之適用。
（二）本件被告甲○○部分，證人乙○○與丙○○均經到庭具結
      證述，經核其等有關被告甲○○確實送毒品與丙○○，且
      收取金錢後交付被告乙○○一節，與警詢時之證述並無明
      顯不符，故尚無引用其等警詢證詞之必要。至本判決所引
      用其他各項傳聞證據，被告二人及辯護人於本院審理中均
      同意作為證據，本院審酌該等證據作成時並非預作假設，
      斟酌利害，亦無違法取得等情事，認以之作為證據應屬適
      當，依刑事訴訟法第159 條之5 第1 項之規定，俱得為證
      據。
四、至上開無證據能力之證據，或未經引據為被告犯罪之事證，
    如用為彈劾證人或被告陳述之憑信性證據，則無不可，並非
    法所禁止，合先敘明。
貳、實體部分：
一、被告乙○○於本院審理時對於上揭犯罪事實，均已坦白承認
    ，核與證人甲○○、蔣子豪、蔡曜伊於警詢及偵查中；林彥
    伸於警詢時證述之情節相符，並有被告乙○○所使用之0000
    000000、0000000000號行動電話監聽譯文各2 份、電話通聯
    紀錄2 份可供佐證。此外，另有在高雄市○○區○○路7 號
    「中正大飯店」騎樓前之當場查獲地點，自甫交易完成之被
    告乙○○身上查扣晶體6 包，及自交易對象丙○○機車置物
    箱內扣得晶體2 包，經鑑驗結果，8 包晶體均呈甲基安非他
    命陽性反應，此有高雄醫學大學附設中和紀念醫院95年1 月
    10 日0000-000 號、95年2 月7 日0000-000號檢驗報告2 紙
    （合計驗前毛重11.81 公克，驗後毛重11.77 公克）、高雄
    市政府刑警大隊搜索扣押筆錄、扣押物品目錄表各1 份在卷
    可稽，堪認被告上開自白與事實相符。
二、被告甲○○於本院審理時雖不否認曾代被告乙○○交付小包
    物品與丙○○，並收取金錢後再交給被告乙○○之事實，惟
    矢口否認有何販賣甲基安非他命之犯行，辯稱：我不知道那
    是什麼東西云云。經查：
（一）乙○○於本院審理時證稱：「我有叫他送甲基安非他命，
      但是甲○○不知道那是毒品，我沒有告訴他裡面是什麼」
      、「毒品是用衛生紙包裝，然後再用黑色的膠帶包起來」
      、「東西沒有多大包，小小的，大約2 、3 張衛生紙重疊
      起來折起來包起來，重量約零點幾公克」、「每次送1 包
      ，收回來的錢約2 千元」等語（見保院卷第166-167 頁）
      。證人丙○○到庭證稱略以：「我找乙○○買毒品，交易
      的錢交給乙○○，但有時會交給甲○○，印象中向乙○○
      買過多次毒品，甲○○確實有幫乙○○交安非他命給我」
      、「他們二人有時會同時出現，但甲○○單獨拿毒品給我
      一手交錢、一手交貨確定是1 次，我交2 千元給他」等語
      （見本院卷第160-164 頁）。互核以觀，可認定被告甲○○交付甲基安非他命給丙○○僅有1 次，並且交付數量為
      1 包，價格為2 千元，交易方式係一手交錢、一手交貨。
（二）被告甲○○雖辯稱不知上開交付給丙○○之包裝內為何物
      ，被告乙○○亦證稱甲基安非他命以上開方式包裝，被告
      甲○○不知內容物云云。然查，被告乙○○於警詢時已陳
      稱「有甲○○幫忙送毒品」，並未特別澄清被告甲○○不
      知其情，而被告甲○○於偵查中則稱「與乙○○認識約10
      年」（見偵查卷第85頁），顯見二人縱非熟識，亦有相當
      交情，否則被告乙○○自不會將毒品交被告甲○○送付買
      主。然如被告甲○○純粹係代送物品，對內容物為毒品一
      事，毫無所悉，何以被告乙○○於警詢時未加以說明、澄
      清，而至本院審理時才有「以黑塑膠袋包裝」之說詞？且
      扣案甲基安非他命並未見有以衛生紙包裝再用膠帶封裝之
      情形，此觀警卷所附扣案甲基安非他命之照片即明（見警
      卷第28頁），何以由被告甲○○交付之毒品須特別以衛生
      紙加黑膠帶封裝？此均有違一般常情。由此足見被告乙○○警詢當時未及深思熟慮，其有關被告甲○○部分之陳述
      較接近真實，上開審判中之證述乃事後迴護之詞，不足採
      取。
（三）此外，被告甲○○於93年94年分別有持有第二級毒品遭判
      處拘役及施用毒品而送觀察、勒戒之前案紀錄，此有臺灣
      高等法院被告前案紀錄表存卷可查，是被告甲○○對毒品
      之外觀、包裝方式、價格等事項，應非陌生。準此以言，
      縱該交付被告甲○○之毒品確有如被告乙○○所稱之繁複
      包裝，然被告甲○○將重量未達1 公克、以膠帶封裝之小
      包物品交付他人，可立即收取2 千元現金，對該包裝物為
      毒品一情，自無不知之理。尤其被告甲○○尚且自陳有多
      次向被告乙○○購買毒品之情事，益徵被告甲○○知悉交
      付給丙○○之物為毒品無疑，其辯稱不知情云云，殊無可
      採。
（四）綜上所述，被告甲○○受被告乙○○之指示，將甲基安非
      他命賣與他人，並收取價金後交給被告乙○○，係直接參
      與販賣毒品之構成要件行為，其與被告乙○○就該次販賣
      甲基安非他命與丙○○之犯行，有共同之犯意聯絡與行為
      分擔甚明。本案事證明確，被告二人之犯行，均堪以認定
      ，應依法論科。
三、按行為後法律有變更者，適用行為時之法律。但行為後之法
    律有利於行為人者，適用最有利於行為人之法律，刑法第2
    條第1 項定有明文。本件被告行為後，刑法部分條文業於95
    年7 月1 日修正公布後施行，其中舊刑法第56條關於連續犯
    之規定，已經修正刪除。故如行為人基於概括犯意之多數行
    為而觸犯同一罪名者，依舊法規定應以一罪論，僅得加重其
    刑至二分之一，為裁判上一罪，如依新法規定，則須就各行
    為所犯之罪，各別論處後，再依數罪併罰之例，合併定其應
    執行之刑，比較新舊法結果，以舊法規定有利於被告。是依
    上開「從舊從輕」之法律適用原則，本件法律變更部分均以
    舊法規定有利於被告，應依舊法規定對被告論罪科刑。
四、核被告二人所為，均係犯毒品危害防制條例第4 條第2 項之
    販賣第二級毒品罪。被告二人就附表編號1 其中1 次交易，
    將甲基安非他命1 包販賣與丙○○之犯行，有共同犯意聯絡
    與行為分擔，均為共同正犯。起訴意旨雖認被告甲○○僅構
    成販賣第二級毒品之幫助犯，惟被告甲○○係將甲基安非他
    命直接交付給丙○○並收取價金，顯已參與販賣毒品之構成
    要件行為，自不得僅論以幫助犯，起訴意旨尚有誤會，應予
    更正。至被告乙○○如附表編號3（2）販賣甲基安非他命與
    甲○○、附表編號5 販賣與蔡曜伊之行為，尚未交易完成而
    未遂，均依刑法第25條第2 項之規定減輕其刑。此部分事實
    ，就附表編號3 之部分，雖據被告乙○○概括承認犯罪，然
    檢察官僅提出被告乙○○與被告甲○○於94年9 月20日晚上
    8 、9 時許之電話監聽譯文（見警卷第52頁），依該譯文顯
    示，被告二人雖就交易毒品數量為1 錢達成意思合致，然是
    否確實完成交易，即有無交付毒品，尚不能確定，是不能證
    明已完成交易。另就附表編號5 之部分，除證人蔡曜伊於警
    詢時之指證外，被告已明確陳稱雖有聯繫要賣1 錢之安非他
    命，但嗣後蔡曜伊並未到場取貨等語，而觀警卷第53頁所示
    之監聽譯文（蔡曜伊業於警詢時證稱其使用之行動電話號碼
    為0000000000號），雙方僅談妥毒品交易之數量、價格等事
    宜，可認為已有著手販賣之行為，然亦不能證明確已完成交
    易，是被告乙○○此二部分之犯行僅能認成立販賣未遂，起
    訴意旨未記載明確，應予補充、更正。另被告乙○○如附表
    所示多次販賣甲基安非他命之犯行，時間緊接，犯罪手法雷
    同，顯係基於概括犯意反覆為之，為連續犯，應依舊刑法第
    56條之規定論以連續販賣第二級毒品一罪，並加重其刑（其
    中無期徒刑部分不得加重）。又查被告甲○○販賣第二級毒
    品之犯行僅有1 次，且其係受被告乙○○慫恿、指示，非自
    己主動積極參與，該甲基安非他命又非其出資共同販入，犯
    罪情節尚屬輕微，而販賣第二級毒品罪之法定本刑為7 年以
    上有期徒刑之重罪，衡其犯罪動機容非惡劣，且一般藉由販
    賣毒品獲取暴利之盤商，其數量動輒以數百公克甚至以公斤
    計，而本件被告甲○○參與販賣毒品之數量未及1 公克，又
    係受被告乙○○指示，雖有共同犯意，但實際利得歸由被告
    乙○○，堪認其係一時失慮而罹重典，犯罪情狀在客觀上可
    引起一般人之同情，堪予憫恕，倘科以上開7 年有期徒刑之
    法定最輕本刑，猶嫌情輕法重，爰依刑法第59條之規定，酌
    減輕其刑。
五、審酌毒品戕害人身至深且鉅，現代國家無不採嚴厲手段防止
    其氾濫、擴散，蓋其氾濫結果不僅嚴重侵蝕社會人心，影響
    社會治安，更使無數家庭因而破毀，危害難以估計。被告乙○○明知其害，仍意圖營利，先販入數量不等之甲基安非他
    命，除供自己施用外，另伺機多次將毒品賣與他人，本件查
    獲8 包甲基安非他命，合計驗後毛重為11.77 公克，行為至
    屬不該；被告甲○○明知被告乙○○係販賣甲基安非他命毒
    品，猶基於共同之犯意聯絡，將甲基安非他命交與他人，亦
    應受有相當程度之刑事非難。惟考量被告乙○○犯後已坦白
    承認，並表示悔過之意，所販賣之毒品數量尚非鉅大，被告
    甲○○僅參與其中1 次犯行，及其等犯罪動機、目的等一切
    情狀，各量處如主文所示之刑，以資懲儆。扣案晶體8 包，
    均驗呈甲基安非他命陽性反應（合計驗前毛重11.81 公克，
    驗後毛重11.77 公克），已如前述，其中自被告乙○○身上
    扣得之6 包部分，依被告乙○○於偵查中自陳係供販賣之用
    （見偵一卷第48頁），該扣案8 包甲基安非他命均應依毒品
    危害防制條例第18條第1 項前段之規定，不問屬於犯人與否
    ，均宣告沒收銷燬之（各該扣案之毒品均與被告甲○○參與
    之該次犯行無關，是就被告甲○○部分，不併為沒收銷燬之
    宣告）。另上開毒品之塑膠包裝袋8 只，係用以直接包覆毒
    品，扣案行動電話1 具（機型：華碩M303）為被告乙○○用
    以聯繫毒品之買主，均為被告乙○○所有之物，業據其供明
    在卷（見警卷第4 頁），爰依同條例第19條第1 項之規定，
    宣告沒收之。又被告乙○○如附表所示販賣甲基安非他命所
    得合計23000 元；被告甲○○共同販賣所得2000元（編號1
    之部分，實際利得雖均歸被告乙○○，但被告甲○○既共同
    參與販賣1 次、售價2000元，依共同正犯責任共同之法理，
    自應認係被告甲○○之共同所得），均沒收之，如全部或一
    部不能沒收時，以其財產抵償之。另該行動電話1 具既為聯
    繫買主之用，與被告甲○○即有相關，依共同正犯責任共同
    之法理，爰於被告甲○○之部分亦併予宣告沒收。至其他扣
    案之海洛因毒品及安非他命吸食器，均與本案無直接關聯，
    故不為沒收之宣告，附此敘明。此外，被告乙○○經逮捕後
    於翌日入臺灣高雄看守所時，又在其褲腰內層扣得夾藏晶體
    1 包，亦驗有甲基安非他命陽性反應，此雖有中和紀念醫院
    94 年11 月8 日0000-000號檢驗報告在卷可憑（驗前毛重
    1.7 公克，驗後毛重1.6 公克），然該包毒品未能證明係被
    告乙○○欲供自己施用，或欲轉賣出售，難認與本案直接相
    關，爰不為沒收銷燬之宣告，附此敘明。
參、不另為無罪諭知部分：
一、公訴意旨另以：被告甲○○基於運輸甲基安非他命之犯意，
    將被告乙○○交付之甲基安非他命運送交與丙○○，因認被
    告甲○○涉有運輸第二級毒品之罪嫌等語。
二、按毒品危害防制條例第4 條第2 項之運輸毒品罪，「不以國
    外輸入國內或國內輸出國外為限，其在國內運輸者亦屬之；
    零星夾帶或短途持送得斟酌實際情形依持有煙毒罪論科」（
    司法院36年院解字第3541號解釋意旨參照）、「院解字第35
    41號解釋係指無運輸或販賣之意圖單純持有煙毒者而言，並
    非謂凡零星夾帶或短途持送煙毒者，不問其犯意如何概論以
    持有煙毒之罪」（司法院37年院解字第3853號解釋意旨參照
    ）。又所謂「運輸」，係指本於運輸意思而搬運輸送而言，
    倘其有此意圖者，一有搬運輸送之行為犯罪即已成立，並非
    以運抵目的地為完成犯罪之要件。而運輸毒品罪，並不以兩
    地間毒品直接搬運輸送移轉存置於特定地點為限，其以迂迴
    、輾轉方法，利用不相同之運輸工具、方法，將特定之毒品
    移轉運送至終極目的地者，其各階段之運送行為，均不失為
    「運輸」行為之一種（92年度台上字第5426號判決要旨參照
    ）。換言之，所謂「運輸」毒品，行為人主觀上須有「運輸
    」之犯意，客觀上須有搬運輸送之行為，始克相當，至毒品
    數量多寡、異地輸送距離長短或搬運方法、搬運工具等客觀
    事實，均僅能供作參考，並非判斷運輸毒品罪成罪與否之要
    件。
三、本件被告甲○○係自被告乙○○取得甲基安非他命後，由其
    持該毒品前往高雄市之某處交給買主丙○○進行交易，旋即
    將價金約2 千元取回後交給被告乙○○，依其整體過程觀察
    ，被告甲○○取得毒品、交貨取款乃至返回被告乙○○處所
    ，係一單純販賣毒品之交貨行為，並非另持毒品前往其他地
    方，亦未發現另有其他目的，是無論其販賣毒品數量多寡，
    被告甲○○單純攜持毒品交付買主，難認另有運輸毒品之犯
    意，是不能以被告甲○○有將該甲基安非他命攜往他處，即
    遽認其另涉犯運輸第二級毒品之罪。準此，被告甲○○固有
    將甲基安非他命運送交給丙○○之客觀事實，但主觀上尚無
    證據證明另有運輸之犯意，公訴人所舉事證尚存有合理之懷
    疑，不能使本院獲致有罪判決之確切心證，揆諸前引法條規
    定及說明，被告甲○○被訴運輸第二級毒品犯行部分尚屬不
    能證明，本應諭知無罪，惟公訴意旨認被告如成立該項之罪
    ，與販賣第二級毒品罪具有舊刑法第55條方法、目的之牽連
    犯關係，為裁判上一罪，是爰不另為無罪之諭知，併此敘明
    。
據上論斷，應依刑事訴訟法第299 條第1 項前段、毒品危害防制
條例第4 條第2 項、第18條第1 項前段、第19條第1 項，刑法第
2 條第1 項前段、第11條、第28條、修正前第56條、第59條，判
決如主文。
本案經檢察官丁○○到庭執行職務。
中    華    民    國    96    年    3     月    15    日
            鳳山刑事第二庭  審判長法  官  黃建榮
                                  法  官  譚德周
                                  法  官  李嘉益
以上正本證明與原本無異。
如不服本判決，應於收受送達後10日內向本院提出上訴書狀。
中    華    民    國    96    年    3     月    15    日
　　　　　　　　　　　　　　　　　書記官  郭南宏
附錄本案論罪科刑法條全文：
毒品危害防制條例第4條
製造、運輸、販賣第一級毒品者，處死刑或無期徒刑；處無期徒
刑者，得併科新臺幣1 千萬元以下罰金。
製造、運輸、販賣第二級毒品者，處無期徒刑或7 年以上有期徒
刑，得併科新臺幣7 百萬元以下罰金。
製造、運輸、販賣第三級毒品者，處5 年以上有期徒刑，得併科
新臺幣5 百萬元以下罰金。
製造、運輸、販賣第四級毒品者，處3 年以上10年以下有期徒刑
，得併科新臺幣3 百萬元以下罰金。
製造、運輸、販賣專供製造或施用毒品之器具者，處1 年以上7
年以下有期徒刑，得併科新臺幣1 百萬元以下罰金。
前五項之未遂犯罰之。
附表：
 ┌──┬────┬───────────┬──────┬─────────┬───────┐
 │編號│交易對象│交易時間（次數）      │交易地點    │交易價格或重量    │販賣所得（依罪│
 │    │        │                      │            │                  │疑唯輕原則計算│
 │    │        │                      │            │                  │）            │
 ├──┼────┼───────────┼──────┼─────────┼───────┤
 │1   │丙○○  │(1)94年7月30日凌晨4、5│(1)高雄市區 │(1)2000元         │被告乙○○部分│
 │    │        │   時許               │   內某電動 │(2)2000元         │：合計8500元。│
 │    │        │(2)94年8月10日下午4、5│   玩具     │(3)1000元或2000元 │被告甲○○部分│
 │    │        │   時許               │   店。     │(4)3500元         │：2000元。    │
 │    │        │(3)94年9月13日凌晨5、6│(2)高雄市立 │                  │              │
 │    │        │   時許               │   大同醫院 │                  │              │
 │    │        │(4)94年10月5日下午7時 │   附近     │                  │              │
 │    │        │   30 分許            │(3)高雄市成 │                  │              │
 │    │        │                      │   功路上某 │                  │              │
 │    │        │                      │   旅社內   │                  │              │
 │    │        │                      │(4)高雄市大 │                  │              │
 │    │        │                      │   仁路7號中│                  │              │
 │    │        │                      │   正大飯店 │                  │              │
 │    │        │                      │   前騎樓   │                  │              │
 ├──┼────┼───────────┼──────┼─────────┼───────┤
 │2   │蔣子豪  │93年5月上旬某日起至94 │(1)高雄火車 │500 元、1000元、  │合計約有9 星期│
 │    │        │年7月中旬某日止，約每 │   站前     │1500元、2000元不等│，交易次數應計│
 │    │        │一星期交易1次。       │(2)位於高雄 │                  │為9 次，各次合│
 │    │        │                      │   市中山二 │                  │計為：        │
 │    │        │                      │   路489號之│                  │500+1000+1500+│
 │    │        │                      │  「國王三溫│                  │2000+ （500 ×│
 │    │        │                      │   暖」前   │                  │5）＝12000元  │
 ├──┼────┼───────────┼──────┼─────────┼───────┤
 │3   │甲○○  │(1)94年9月13日下午1、2│(1)被告林雨 │(1)500元          │500元         │
 │    │        │   時許               │   璇住處附 │(2)1錢重之甲基安非│              │
 │    │        │(2)94年9 月20日晚間8  │   近       │   他命，不能證明 │              │
 │    │        │   、9 時許           │(2)位於高雄 │   交易完成。     │              │
 │    │        │                      │   市之某通 │                  │              │
 │    │        │                      │   信行附近 │                  │              │
 ├──┼────┼───────────┼──────┼─────────┼───────┤
 │4   │甲○○之│94年9月13日晚間10時30 │甲○○之住處│1000元            │1000元        │
 │    │友人綽號│分許                  │            │                  │              │
 │    │「勇阿」│                      │            │                  │              │
 ├──┼────┼───────────┼──────┼─────────┼───────┤
 │5   │蔡曜伊  │94年9月22日晚間11時許 │被告乙○○住│1錢重之甲基安非他 │              │
 │    │        │至翌日凌晨0時許之間   │處附近      │命，不能證明交易完│              │
 │    │        │                      │            │成。              │              │
 ├──┼────┼───────────┼──────┼─────────┼───────┤
 │6   │林彥伸  │94年9月17日凌晨2、3時 │高雄市新興區│1000元            │1000元        │
 │    │        │許                    │七賢一路上之│                  │              │
 │    │        │                      │瑞谷飯店內  │                  │              │
 ├──┴────┴───────────┴──────┴─────────┴───────┤
 │販賣所得被告乙○○合計為23000元，被告甲○○為2000元。                                   │
 └────────────────────────────────────────────┘
